【裁判字號】    99,訴,118
【裁判日期】    990511
【裁判案由】    毒品危害防制條例
【裁判全文】
臺灣高雄地方法院刑事判決               99年度訴字第118號
公  訴  人  臺灣高雄地方法院檢察署檢察官
被      告  乙○○
指定辯護人  本院公設辯護人陳信凱
上列被告因違反毒品危害防制條例案件，經檢察官提起公訴（98
年度偵字第31086 號），本院判決如下：
    主  文
乙○○販賣第二級毒品，處有期徒刑柒年壹月。扣案NOKIA 行動
電話手機壹支含門號0000000000號SIM 卡壹片沒收；
未扣案販賣第二級毒品所得財物新臺幣伍佰元沒收，如全部或一
部不能沒收時，以其財產抵償之。
被訴意圖販賣而持有第二級毒品部分無罪。
    事  實
一、乙○○明知甲基安非他命為毒品危害防制條例管制之第二級
    毒品，未經許可不得持有、販賣，竟基於意圖營利而販賣第
    二級毒品之犯意，於民國98年10月15日上午10時許，在甲○○位於高雄市○○區○○路73巷24號之住處，以新臺幣（下
    同）500 元之價格，將甲基安非他命1 小包出售予甲○○，
    並於同日下午2 時許，至上址甲○○住處收取上開500 元價
    金，離去時適為因案前往拘提甲○○之警員瞥見，經甲○○
    供述而得悉上情乃循線查獲，扣得乙○○所有供前開販賣甲
    基安非他命聯絡使用之NOKIA 行動電話手機1 支含門號0000
    000000號SIM 卡1 片。
二、案經高雄市政府警察局新興分局報告臺灣高雄地方法院檢察
    署檢察官偵查起訴。
    理  由
壹、有罪部分：
一、證據能力部分：按被告以外之人於審判外之陳述，雖不符刑
    事訴訟法第159 條之1 至之4 之規定，然經當事人於審判程
    序同意作為證據，法院審酌該言詞陳述或書面陳述作成時之
    情況，認為適當者，亦得為證據，刑事訴訟法第159 條之5
    第1 項定有明文。本判決後開引用具有傳聞證據性質之證據
    資料，已經檢察官、被告及其辯護人於審理期日同意為證據
    使用，是其縱無刑事訴訟法第159 條之1 至第159 條之4 或
    其他傳聞法則例外之情形，亦經本院審酌該證據作成之情況
    ，既無違法取得情事，復無證明力明顯過低等情形，以得供
    做法院判斷事實之依據為適當，認為均有證據能力，得為證
    據。
二、實體部分：
  (一)訊據被告乙○○於本院審理時，對其前揭意圖營利而販賣第
    二級毒品之犯行已自白不諱，核與證人甲○○於偵查中經檢
    察官訊問時具結後證述情節相符，並據證人即承辦警員丙○○於本院審理時到庭就查獲經過證述綦詳，復有扣案NOKIA
    手機1 支含門號0000000000號SIM 卡1 片，及拍攝查獲現場
    情形、甲○○施用毒品器具之採證照片9 幀在卷可稽，被告
    乙○○自白前揭販賣第二級毒品，核與事實相符，犯行堪予
    認定。本件被告犯罪事證已臻明確，應依法論科。
  (二)按甲基安非他命係毒品危害防制條例第2 條第2 項第2 款規
    定之第二級毒品，非經許可不得持有、販賣。核被告乙○○
    前開意圖營利而販賣甲基安非他命予甲○○之行為，係犯毒
    品危害防制條例第4 條第2 項販賣第二級毒品罪，被告販賣
    前持有第二級毒品之低度行為，為販賣之高度行為所吸收，
    不另論罪。爰審酌被告乙○○之年齡、品行、智識能力、犯
    罪動機、手段、情狀、犯罪所得利益、對於法益所生侵害之
    程度，其為66年8 月31日出生、受有國中肄業教育程度、以
    擔任臨時工為業之人，有警詢年籍資料在卷可參，並據其在
    本院審理時自陳在卷，本件犯罪時年32歲，如日中天，前因
    犯強盜、竊盜2 罪，經本院89年度訴字第1526號依序判處有
    期徒刑9 年、6 月，應執行有期徒刑9 年4 月確定，於90年
    5 月30日入監執行，96 年2月15日因縮刑假釋出監後，因適
    用減刑條例，經本院97 年 度聲減字第2297號裁定就竊盜部
    分減為有期徒刑3 月，並與強盜部分定應執行刑9 年2 月，
    於98年11月16日假釋期滿，有臺灣高等法院被告前案紀錄表
    及臺灣高雄地方法院檢察署刑案資料查註紀錄表各1 份在卷
    可按，於假釋期間內再犯罪，素行非佳，本件因貪圖小利而
    販賣第二級毒品之犯罪動機，販賣毒品之數量，犯罪所得僅
    500 元，對於社會秩序、國民健康所生危害之程度，及其犯
    罪後於本院審理時已知坦認犯行之態度等一切情狀，量處如
    主文所示之刑，以資儆懲。
(三)、沒收部分：
  1.扣案NOKIA 行動電話手機1 支含門號0000000000 號SIM卡1
    片，均為被告乙○○所有並供本件聯絡販賣毒品犯罪所用之
    物，業據其自承在卷，應依毒品危害防制條例第19條第1 項
    規定宣告沒收。
  2.未扣案被告乙○○本件販賣第二級毒品所得現金500 元，應
    依毒品危害防制條例第19條第1 項諭知沒收，如全部或一部
    不能沒收時，以其財產抵償之。
貳、無罪部分：
一、公訴意旨另以：被告乙○○明知甲基安非他命為毒品危害防
    制條例所列管之第二級毒品，依法不得販賣，竟基於販賣第
    二級毒品之犯意，於98年10月15日下午2 時許，經甲○○配
    合警方撥打0000000000號電話向被告乙○○稱欲購買甲基安
    非他命1 包，而於同日下午2 時40分，在甲○○家門口查獲
    騎乘車牌號碼XXW-522 號重型機車前來之被告乙○○，並扣
    得欲販售給甲○○之第二級毒品甲基安非他命1 小包（毛重
    0.8 公克），因認被告乙○○係犯違反毒品危害防制條例第
    5 條第2 項意圖販賣而持有第二級毒品罪嫌而提起公訴。
二、被告以外之人於審判外之陳述，雖不符刑事訴訟法第159 條
    之1 至之4 之規定，然經當事人於審判程序同意作為證據，
    法院審酌該言詞陳述或書面陳述作成時之情況，認為適當者
    ，亦得為證據，刑事訴訟法第159 條之5 第1 項定有明文。
    本判決後開引用具有傳聞證據性質之證據資料，已經檢察官
    、被告及其辯護人於審理期日同意為證據使用，是其縱無刑
    事訴訟法第159 條之1 至第159 條之4 或其他傳聞法則例外
    之情形，亦經本院審酌該證據作成之情況，既無違法取得情
    事，復無證明力明顯過低等情形，以得供做法院判斷事實之
    依據為適當，認為均有證據能力，得為證據。
三、按犯罪事實應依證據認定，無證據不得認定犯罪事實；不能
    證明被告犯罪者，應諭知無罪之判決，刑事訴訟法第154 條
    第2 項、第301 條第1 項定有明文。又認定犯罪事實所憑之
    證據，雖不以直接證據為限，間接證據亦包括在內，然而無
    論直接證據或間接證據，其為訴訟上之證明，須於通常一般
    之人均不致有所懷疑，而得確信其為真實之程度者，始得據
    為有罪之認定，倘其證明尚未達到此一程度，而有合理之懷
    疑存在而無從使事實審法院得有罪之確信時，即應由法院為
    諭知被告無罪之判決，最高法院76年臺上字第4986號著有判
    例可資參照。
四、經查：
  (一)訊據被告乙○○堅決否認有意圖販賣而持有第二級毒品之犯
    行，辯稱：伊案發前接到甲○○電話，並不知道他講什麼，
    去的時候並非本於販賣毒品之意思等語。辯護人則以：依甲○○所述，係為協助警方辦案而打電話給被告，此部分事實
    應構成陷害教唆而不構成犯罪，資為辯護。
  (二)按刑事偵查技術上俗稱之「釣魚」，係指對於原已犯罪或具
    有犯罪故意之人，以設計引誘之方式，使其暴露犯罪事證，
    而加以逮捕或偵辦者而言。而所謂司法警察之「陷害教唆」
    ，則指行為人原不具犯罪之故意，純因司法警察之設計教唆
    ，始萌生犯意，進而實行犯罪構成要件之行為者而言。前者
    （即「釣魚」），純屬偵查犯罪技術之範疇，並未違反憲法
    對於基本人權之保障，且於公共利益之維護有其存在必要性
    ，故依「釣魚」方式所蒐集之證據資料，原則上非無證據能
    力。而後者（即「陷害教唆」），因係以引誘或教唆犯罪之
    不正當手段，使原無犯罪故意之人因而萌生犯意實行犯罪行
    為，再進而蒐集其犯罪之證據，予以逮捕偵辦，此種誘人犯
    罪之手段顯已違反憲法對於基本人權之保障，且已逾越偵查
    犯罪之必要程度，對於公共利益之維護並無意義，其因此所
    取得之證據資料，應不具有證據能力（最高法院97年度臺上
    字第418 號、98年度臺上字第6755號、第6845號判決參照）
    。
  (三)本件公訴意旨指訴被告乙○○於前揭時地因意圖販賣而持有
    扣案毛重0.8 公克之甲基安非他命1 小包前往甲○○上址住
    處進行交易，於到達現場即為警查獲之事實，係因甲○○為
    證明其稍早購買甲基安非他命之對象確為被告乙○○，乃依
    警方指示而撥打被告乙○○之行動電話，並表示另欲購買甲
    基安非他命500 元以為要約，致被告乙○○誤信為真而持扣
    案甲基安非他命趕來等情，除據證人即承辦警員丙○○於本
    院審理時證稱：我們問該毒品來源，甲○○供稱向該離去之
    男子即被告購得；我們要證實是否有此事，甲○○確實有再
    度打一次電話向他購買毒品之人說需要再買毒品；過了十分
    鐘之內被告就騎摩托車回來了；他們之前在電話中就約定交
    易內容，我們在被告到門口就直接予以盤查（本院卷第74頁
    、第75頁）等語；並據證人甲○○於本院審理時證稱：警察
    叫伊再打要證實早上那包是否向被告購買（本院卷第81頁）
    ；伊（在電話中）問說有沒有空，伊還要五百元「還」給他
    （本院卷第82頁）等語。衡其情節被告乙○○於同日稍早甫
    將500 元份量之甲基安非他命售予甲○○，並專程前來取得
    價金離去，苟非甲○○再行電話要約，應不致無端起意，為
    意圖販賣而再度持有甲基安非他命前來，足徵被告乙○○再
    度起意販賣而持扣案甲基安非他命前來之原因，確係警方利
    用甲○○撥打行動電話假意要約進行「陷害教唆」使然，揆
    諸前開說明，其因而在上址前方查獲被告乙○○之事實及扣
    得之甲基安非他命，均無證據能力，不得採為認定被告犯罪
    之證據。
  (四)本件依現有符合證據法則之證據資料，除證人即甲○○及丙○○關於前揭時地曾經由甲○○撥打電話向被告乙○○要約
    購買甲基安非他命500 元事宜外，尚無其他事證可認被告乙○○有公訴意旨指訴此部分意圖販賣而持有第二級毒品犯行
    ，依前開說明，應認為此部分不能證明被告犯罪，應為被告
    乙○○無罪之諭知。
  (五)末按沒收為從刑之一種，依主從不可分原則，應附隨於主刑
    而同時宣告之，除有罪，免刑等判決，於裁判時併宣告外，
    如諭知無罪之判決，既無主刑，從刑亦無所附麗，故案內之
    違禁物，應另依刑法第40條但書由檢察官聲請單獨宣告沒收
    ，最高法院著有78年臺非字第72號判例可資參照。本件被告
    意圖販賣而持有第二級毒品部分既應為被告無罪判決，就扣
    案毛重0.8 公克之甲基安非他命爰不另為沒收銷燬之諭知，
    附此敘明。
據上論斷，應依刑事訴訟法第299 條第1 項前段、第301 條第1
項，毒品危害防制條例第4 條第2 項、第19條第1 項，刑法第11
條，判決如主文。
本案經檢察官李茂增到庭執行職務
中    華    民    國    99    年    5     月    11    日
            刑事第十九庭  審判長  法  官  陳志銘
                                  法  官  吳芝瑛
                                  法  官  陳松檀
以上正本證明與原本無異。
如不服本判決應於收受本判決送達後10日內向本院提出上訴書狀
，其未敘述上訴理由者，並得於提起上訴後10日內向本院補提理
由書狀（均須按他造當事人之人數附繕本）「切勿逕送上級法院
」
中    華    民    國    99    年    5     月    11    日
                                  書記官  彭帥雄
附錄本件判決引用之法條：
毒品危害防制條例第4 條
製造、運輸、販賣第一級毒品者，處死刑或無期徒刑；處無期徒
刑者，得併科新臺幣1 千萬元以下罰金。
製造、運輸、販賣第二級毒品者，處無期徒刑或7 年以上有期徒
刑，得併科新臺幣7 百萬元以下罰金。
製造、運輸、販賣第三級毒品者，處5 年以上有期徒刑，得併科
新臺幣5 百萬元以下罰金。製造、運輸、販賣第四級毒品者，處
3 年以上10年以下有期徒刑，得併科新臺幣3 百萬元以下罰金。
製造、運輸、販賣專供製造或施用毒品之器具者，處1 年以上7
年以下有期徒刑，得併科新臺幣1 百萬元以下罰金。
前五項之未遂犯罰之。

司法院資訊處製作；財團法人民間司法改革基金會備份。
